臺灣臺南地方法院民事裁定
111年度家訴聲字第1號
聲  請  人  趙○汝  
            趙○葉  
            趙○琴  
共      同
代  理  人  蔡慶文律師
相  對  人  趙○文  
            趙○心  
共      同
代  理  人  施承典律師
上列聲請人與相對人趙○文、趙○心間請求確認遺囑無效等事件，
聲請人聲請裁定許可為訴訟繫屬事實之登記，本院裁定如下：
    主     文
聲請人以新臺幣495萬元為相對人趙○文、趙○心供擔保後，許可
就臺南市○○區○○段0000號、0000地號之土地為訴訟繫屬事實之登
記。
    理    由
一、聲請人聲請意旨略以：聲請人就被繼承人詹○香所遺留之臺
    南市○○區○○段0000地號、0000地號之土地，相對人以無效之
    遺囑辦理繼承登記中，聲請人已對相對人提起確認遺囑無效
    及分割遺產等訴訟，聲請人依民法第1125條之規定，對相對
    人行使特留分扣減權，並為遺產之分割，爰依民事訴訟法第
    254條第5至第9項之規定，聲請裁定由聲請人供擔保後，許
    可為訴訟繫屬事實之登記。
二、按訴訟標的基於物權關係，且其權利或標的物之取得、設定
    、喪失或變更，依法應登記者，於事實審言詞辯論終結前，
    原告得聲請受訴法院以裁定許可為訴訟繫屬事實之登記。前
    項聲請，應釋明本案請求。前項釋明如有不足，法院得定相
    當之擔保，命供擔保後為登記。其釋明完足者，亦同。第五
    項裁定應載明應受判決事項之聲明、訴訟標的及其原因事實
    ，由原告持向該管登記機關申請登記，民國106年6月14日修
    正公布民事訴訟法第254條第5項、第6項前段、第7項、第8
    項及第9項本文分別定有明文。
三、聲請人上開主張，業經本院調取本院111年度家繼訴字第5號
    案卷宗核閱屬實，應認聲請人已有釋明，但仍不完足，故應
　　命供擔保後為登記。又按民法第767條第1項物上請求權係屬
    物權關係，或民法第1125條所定特留分扣減權，亦係具有物
    權之形成效力（參見最高法院91年度台上字第556號民事判
    決），其物權關係之取得、設定、喪失或變更，依法應辦理
    登記。是聲請人聲請許可為訴訟繫屬事實之登記，為有理由
    ，應予准許，故酌定相當之擔保。
四、按法院定擔保金額而為許可訴訟繫屬事實登記之裁定者，該
    項擔保係備供相對人因不當登記所受損害之賠償，其數額應
    視個案情節，依標的物受登記後，相對人難以利用或處分該
    標的物所受之損害為衡量之標準。本院斟酌法院辦案期間5
    年期間（本件應適用家事訴訟程序，第一審審判辦案期限二
    年、第二審審判辦案期限二年，第三審審判辦案期限一年）
    ，系爭不動產價值共計新臺幣（下同）1,980萬元，相對人
    無法取回所受法定利息之損害合計為495萬元（計算式：1,9
    80萬元×0.05×5=495萬元），故認聲請人所應供之擔保金額
    以495萬元為適當，裁定如主文。
中　　華　　民　　國　 111　　年　　2 　月 　　10 　　日
                    家事法庭  法  官  彭振湘
以上正本係照原本作成。
如不服本裁定，應於裁定送達後10日內向本院提出抗告狀（需附
繕本），並繳納抗告費新臺幣1,000元。
中　　華　　民　　國　 111　　年　　2 　月 　　10 　　日
                              書記官  易佩雯